臺灣高等法院刑事裁定　　　　　　　　100年度聲再字第68號
再審聲請人
即受判決人　許芳原名許桂芳.
上列聲請人因妨害自由等案件，對於本院99年度重上更(二)字第11
3號，中華民國99年9月21日第二審確定判決（原審案號：臺灣士
林地方法院95年度訴字第26號，起訴案號：臺灣士林地方法院檢
察署94年度偵字第10110、10196、10197、10332、10401、10402
、10403號；併辦案號：臺灣臺北地方法院檢察署95年度偵字第5
15、831號），聲請再審，本院裁定如下：
    主  文
再審之聲請駁回。
    理  由
一、本件聲請意旨略以：聲請人即受判決人許芳自始至終未與
    任何相關人聯絡，亦未出現於告訴人潘祐輔所述之犯罪現場
    ，公訴人毫無其犯罪之證據，僅聽信告訴人片面之詞而作成
    起訴書，第一審法院更根據有瑕疵起訴書內容，形成不正確
    心證，遽下有罪判決，一路誤導審判法官之心證，造成本件
    冤案難以洗刷，並提出原審漏未審酌之新證據及足以動搖原
    判決之重要證物，爰依刑事訴訟法第420條、第424條（應係
    指第421條）規定提出再審等語，其餘詳如附件「刑事再審
    聲請狀」所載。
二、經查：
  (一)聲請人於上開「刑事再審聲請狀」之案由固記載：「為聲請
    人被訴妨害自由案件，不服最高法院刑事判決，案號為100
    年度台上字第424號刑事確定判決，謹依法聲請再審事」，
    形式上似以最高法院100年度台上字第424號判決為聲請再審
    之對象，惟觀諸聲請狀所載全部內容，均係指摘本院99年度
    重上更(二)字第113號判決有所違誤，況最高法院100年度台上
    字第424號判決從程序上駁回上訴，聲請人係對於在本院確
    定之99年度重上更(二)字第113號判決聲請再審，合先敘明。
  (二)按有罪之判決確定後，為受判決人之利益聲請再審，必其聲
    請之理由合於刑事訴訟法第420條第1項所定情形之一或同法
    第421條事由者，始准許之。且刑事訴訟法第420條第1項第6
    款所謂發現確實之新證據，係指該證據於事實審法院判決前
    已經存在，為法院、當事人所不知，不及調查斟酌，至其後
    始行發現，且就證據本身形式上觀察，固不以絕對不須經過
    調查程序為條件，但必須顯然可認為足以動搖原有罪確定判
    決，而為受判決人無罪、免訴、免刑或輕於原判決所認罪名
    之判決者為限。故受理聲請再審之最後事實審法院，應就聲
    請再審理由之所謂「新證據」，是否具備事實審判決前已經
    存在，為法院、當事人所不知，事後方行發見之「嶄新性」
    及顯然可認足以動搖原有罪確定判決，應為無罪、免訴、免
    刑或輕於原判決罪名之「顯然性」兩要件，加以審查，為判
    斷應否准予開始再審之準據（最高法院93年度台抗字第98號
    裁定意旨參照）。經細繹本件「刑事再審聲請狀」所載，關
    於聲請人所指之本案真相，及援用業經最高法院99年度台上
    字第2279號判決撤銷之本院97年度上更(一)字第325號判決（
    諭知聲請人無罪）之理由部分（見「刑事再審聲請狀」第4
    至6頁），無非係對原判決採證認事之理由，持相異見解而
    重為爭執，核與前述法定之再審要件不符。另聲請人所指蕭
    國華於民國96年1月9日庭提之「更正其錯誤說詞」具結聲明
    書部分（見「刑事再審聲請狀」第4頁），既於法院審理時
    已當庭提出，且經原判決於理由中說明其認定該具結聲明書
    無證據能力之理由（見原判決第10頁），自非事實審法院判
    決前已存在，因未經發現，不及調查斟酌，或審判時未經注
    意，至其後始行發現之證據，顯與前揭所述「嶄新性」之要
    件不符。
  (三)次按不得上訴於第三審法院之案件，除刑事訴訟法第420條
    規定外，其經第二審確定之有罪判決，如就足生影響於判決
    之重要證據漏未審酌者，亦得為受判決人之利益，聲請再審
    ，同法第421條定有明文。本件聲請人所涉妨害自由乙案，
    依法得上訴第三審，且經聲請人提起第三審上訴，並經最高
    法院100年度台上字第424號以程序判決駁回上訴在案。則聲
    請人以有重要證據漏未審酌為由，提起再審，顯與條文規定
    須屬「不得上訴於第三審法院之案件」要件不符。
  (四)綜上所述，本件再審之聲請，或不合法或無理由，應予以駁
    回。
三、據上論斷，依刑事訴訟法第433條、第434條第1項，裁定如
    主文。
中    華    民    國   100    年    3     月    25    日
                     刑事第五庭  審判長法  官  李英勇
                                       法  官  白光華
                                       法  官  崔玲琦
以上正本證明與原本無異。
如不服本裁定，應於收受送達後五日內向本院提出抗告狀。
                                       書記官  馬佳瑩
中    華    民    國   100    年    3     月    28    日